臺灣高等法院民事裁定
108年度抗字第1643號
抗  告  人  陳昭錫  
上列抗告人因與相對人天藍材料科技有限公司間取交占有強制執
行聲明異議事件，對於中華民國108年10月30日臺灣新北地方法
院108年度事聲字第232號裁定提起抗告，本院裁定如下： 
    主  文
原裁定廢棄。
相對人在原法院之異議駁回。 
抗告程序費用由相對人負擔。
    理  由
一、本件抗告人向原法院民事執行處（下稱執行法院）聲請強制
    執行取交占有抵押車輛，執行法院以107年度司執字第1031
    號取交占有強制執行事件（下稱系爭執行事件）受理後，即
    依抗告人陳報地址赴現場將13輛貨車（下稱系爭13輛貨車）
    取交抗告人占有（下稱系爭執行程序）。
二、相對人於原法院聲明異議意旨略以：本件動產擔保契約（下
    稱系爭擔保契約）之有效期限至民國106年7月12日，抗告人
    已逾期聲請執行，而伊之法定代理人已變更為黃鈴財，執行
    法院未對黃鈴財為送達，且系爭13輛貨車係在第三人占有中
    ，系爭擔保契約書記載之標的為「機器/車斗」，並非「貨
    車」，第三人於執行時已當場爭執，並提出代物清償契約，
    抗告人未能證明第三人非善意第三人，系爭擔保契約不得對
    抗該第三人，爰聲明異議，請求撤銷系爭執行程序。原法院
    司法事務官駁回其異議（下稱原處分），相對人不服，提出
    異議。原裁定以：抗告人聲請強制執行時，其動產抵押權之
    有效期間已屆滿，不得對抗善意第三人，且無證據證明占有
    之第三人非善意，執行法院不得逕行解除第三人之占有，因
    認相對人之異議有理由，廢棄原處分。
三、抗告人抗告意旨略以：第三人就系爭執行程序迄未聲明異議
　　，亦未提起第三人異議之訴，且第三人有無排除強制執行標
    的物之權利，屬實體問題，非執行法院所得審究，爰提起抗
    告，請求廢棄原裁定等語。　　
四、按當事人或利害關係人，對於執行法院強制執行之命令，或
    對於執行法官、書記官、執達員實施強制執行之方法，強制
    執行時應遵守之程序，或其他侵害利益之情事，得於強制執
    行程序終結前，為聲請及聲明異議，但強制執行不因而停止
    ，強制執行法第12條第1項定有明文，則當事人或利害關係
    人僅得於強制執行程序終結前，為聲請及聲明異議。再者，
    撤銷強制執行程序，惟在強制執行程序終結前，始得為之。
    而所謂強制執行程序之終結，有個別程序之終結、整個程序
    之終結兩種情形。個別程序之終結，指對於特定之執行標的
    物，或依特定執行方法實施之強制執行程序終結而言（司法
    院院字第2776號解釋㈤、㈦意旨參照）。又強制執行法第12條
    第1項所謂強制執行程序終結，究指強制執行程序施行至如
    何程度而言，應視聲請或聲明異議之內容，分別情形定之（
    最高法院86年台抗字第459裁定意旨參照）。
五、經查：
  ㈠抗告人於106年12月28日持載明應逕受強制執行之動產擔保交
    易（動產抵押）登記申請書、動產抵押契約書為執行名義，
    依動產擔保交易法第17條第2項、強制執行法第4條第1項第6
    款之規定，聲請將動產擔保交易登記標的物明細表所載機器
    /車斗交由抗告人占有（見執行卷第13頁）。核係依動產擔
    保交易法第17條第2項規定所為占有取回標的物之執行，則
    於執行法院將該機器/車斗取交予抗告人占有時，系爭執行
    程序即為終結。
  ㈡執行法院於107年3月1日依抗告人陳報前往新北市○○區○○路0
    段00號執行，依該執行筆錄記載：現場為金讚汽車維修廠（
    下稱金讚公司），經債權人代理人核對現場機器車輛
　　，現場有13台系爭車輛，第三人（即金讚公司）表示不同意
    抗告人取回占有，嗣經協商後第三人同意抗告人取回，惟請
    抗告人陳報保管地址等語，並有照片6幀可稽（見執行卷第8
    3頁至第85頁、第97頁至第103頁）。執行法院並於107年4月
    12日將動產擔保交易登記申請書、動產擔保交易登記標的物
    明細表、動產抵押契約書退還予抗告人，此有執行法院107
    年4月12日新北院輝107司執菊字第1031號函在卷可考（見執
    行卷第123頁至第138頁），且於107年4月26日通知桃園市政
    府、新北市政府及兩造已將系爭13輛貨車解除債務人（即相
    對人）占有，並點交債權人（即抗告人）接管，有執行法院
    107年4月26日新北院輝107司執菊字第1031號函、送達證書
    在卷可考（見執行卷第153頁至第155頁、第161頁、第163頁
    、第165頁、第167頁、第169頁、第171頁、第181頁、第183
    頁），揆諸前揭說明，執行法院於107年3月1日當日已將特
    定之執行標的解除占有，使歸抗告人占有，系爭執行程序業
    經終結，相對人已不得聲明異議。相對人辯稱：第三人僅同
    意「暫時」由抗告人取回云云，核與執行筆錄所載未合，尚
    難憑信。至本件動產擔保交易登記標的物雖記載標的物名稱
    為機器/車斗，惟另記載底盤型號及底盤號碼、引擎號碼及
    引擎型號、出廠年月日予以特定，且單位亦登載為「輛」，
    足徵該機器/車斗係組合為貨車，而執行法院現場取交抗告
    人占有之車輛，其引擎號碼即與前揭動產擔保交易登記標的
    物明細表所載相符，足認執行法院取交抗告人占有之系爭13
    輛貨車與執行名義所載之物，具有同一性，相對人指執行法
    院執行標的錯誤云云，殊無可取。則相對人嗣於強制執行程
    序終結後之107年12月26日始聲明異議，請求撤銷執行程序
    ，於法自有未合。
　㈢又執行法院已將系爭13台貨車解除相對人占有，點交抗告人
    接管，並將前開107年4月26日司執菊字第1031號函於107年5
    月3日送達相對人法定代理人黃鈴財，有送達證書在卷為憑
    （見執行卷第165頁），相對人謂前揭通知未合法送達云云
    ，自無足取。另按動產擔保交易，應以書面訂立契約，非經
    登記，雖不得對抗善意之第三人，惟如經登記者，自可對抗
    善意之第三人。是以第三人善意有償取得抵押物者，經抵押
    權人追蹤占有後，得向債務人或受款人請求損害赔償，此觀
    動產擔保交易法第5條第1項、第17條第3項規定即明。抗告
    人與相對人訂立系爭擔保契約後，於106年4月17日分向新北
    市政府及桃園市政府辦理動產擔保交易登記（見執行卷第23
    頁至第25頁、第30頁至第32頁），依前開說明，自得對抗善
    意第三人。相對人謂第三人為善意第三人，抗告人不得對抗
    之云云，洵屬無據。
六、綜上，原處分駁回相對人聲明異議，理由雖有不同，惟結論
    並無二致，原法院廢棄原處分，自有未洽，抗告意旨指摘原
    裁定不當，聲明廢棄，為有理由。爰由本院將原裁定廢棄，
    並駁回相對人在原法院之異議。
七、據上論結，本件抗告為有理由，爰裁定如主文。　　
中　　華　　民　　國　 109　　年　　 4　　月　　30　　日
                  民事第五庭   
                      審判長法  官  蘇芹英
                            法  官  楊雅清
                            法  官  賴劍毅
正本係照原本作成。
本裁定除以適用法規顯有錯誤為理由外，不得再抗告。如提起再
抗告，應於收受送達後10日內委任律師為代理人向本院提出再抗
告狀。並繳納再抗告費新臺幣１千元。
中　　華　　民　　國　　109 　年　　5 　　月　　4 　　日

                            書記官  林桂玉